臺灣高等法院臺南分院民事裁定　　　　　94年度家抗字第17號
抗告人　乙○○
相對人　甲○○
上列抗告人因與相對人間聲請改定禁治產人吳董嬌容監護人事件
，對於中華民國93年12月21日臺灣臺南地方法院93年度監字第11
8號裁定提起抗告，本院裁定如下：
    主    文
抗告駁回。
抗告程序費用由抗告人負擔。
    理    由
一、本件聲請人即抗告人於原審法院聲請意旨略以：
  (一)、禁治產人吳董嬌容於民國（下同）93年2月23日為其配偶
      即相對人甲○○載至嘉義基督教醫院看病，回程時遭他人
      駕車衝撞，致顱內出血，於同日至奇美醫學中心行開顱手
      術清除血塊，惟仍意識不清，無法處理自己事務，並經原
      審法院以93年度禁字第49號民事裁定准予宣告吳董嬌容為
      禁治產人，並指定相對人為吳董嬌容之監護人。惟因相對
      人長期嗜賭，屢勸不聽，禁治產人吳董嬌容極擔心名下財
      產遭其處分，乃與相對人辦理夫妻分別財產制【見原審卷
      (一)17至19頁所附之原審法院72年8月24日南院惠民法登字
      第61639號公告，及青年戰士報各1件】，並囑抗告人乙○
      ○（係相對人與禁治產人吳董嬌容所生之長男）注意相對
      人之行止，防其趁禁治產人吳董嬌容不備，處分其財產，
      相對人與禁治產人吳董嬌容之利害關係相反，且參諸相對
      人罹患中度聽障，年紀老邁等因素，實不適擔任禁治產人
      吳董嬌容之監護人。
  (二)、禁治產人吳董嬌容自車禍住院以來，一切醫療支出及生活
      所需全係抗告人負擔照料，禁治產人吳董嬌容生命垂危時
      ，亦賴抗告人夫婦將其送醫急救，方使禁治產人吳董嬌容
      倖免於難，相對人除未支付分文，更擅自將禁治產人吳董
      嬌容自醫院帶走並藏匿之，足見其心可議，且禁治產人吳
      董嬌容於臺南縣白河郵局之定期存款新臺幣（下同）1,50
      0,000元，白河農會之存款1,000,000元，土地銀行白河分
      行之存款200,000元，均遭相對人以監護人之身分提領殆
      盡，實已逾越監護人應有之權責，顯有不利於禁治產人吳
      董嬌容之情事。
  (三)、相對人年紀老邁，對於自己之日常生活上無法自行料理，
      遑論照顧禁治產人吳董嬌容，故將禁治產人吳董嬌容棄置
      於林口長庚之家，且相對人因為嗜賭，早年尚賴抗告人代
      其償還債務，現名下已無多餘財產，其所居住之房屋土地
      皆為抗告人所有，亦無任何收入，益徵其無資力及時間照
      顧禁治產人吳董嬌容，而抗告人經濟狀況穩定，家庭和樂
      ，禁治產人吳董嬌容於受宣告禁治產前，亦頗疼愛抗告人
      及抗告人所生之子女，抗告人為禁治產人吳董嬌容之最佳
      利益爰依民法第1113條第1項、第1094條第2項規定，聲請
      改定抗告人為禁治產人吳董嬌容之監護人。
二、原審法院裁定以：
  (一)、依財團法人臺灣兒童暨家庭扶助基金會臺南縣分事務所（
      下稱臺南縣家扶中心）93年9月13日（93）臺童南縣監調
      字第015號函所附訪視相對人之個案訪視報告表所載：「
      ．．．評估與建議：1.就人格特質而言：相對人甲○○
      因年齡聽力退化，配戴助聽器後尚能與人順利交談，相對
      人自述自己有能力監護吳董嬌容。相對人受訪過程顯得
      有些緊張激動，對於聲請人（即抗告人乙○○）之不實指
      控，相對人專注閱讀社工員帶來的聲請狀影本，相對人對
      於抗告人並未出現太多的口語責罵，但數次說出『實在太
      可怕了』。相較之下，相對人3名女兒則對抗告人之行為
      表現顯現更深的不諒解與不信任。2.就經濟能力而言：
      相對人因年老而無工作收入，目前領有老農津貼及政府休
      耕補助，相對人夫妻年老生活費用全賴吳董嬌容名下之存
      款支應。據相對人3女戊○○解釋，相對人昔日擁有豐
      富的工作收入，也曾將多筆金錢及財產存進吳董嬌容名下
      ，由於相對人比較不懂得規劃管理自己的財產，故相對人
      目前名下並無留存多少財產。就社工員訪談觀察：吳董
      嬌容為禁治產人，目前的積蓄及財產由配偶亦即相對人甲
      ○○負責監護與運用，相對人之3名女兒為協助相對人妥
      善運用吳董嬌容名下有限之積蓄，自法院裁定吳董嬌容為
      禁治產人之日起就逐筆保存相關支出收據並進行記帳，相
      對人3名女兒希望相對人夫妻年老生活能夠藉此獲得基本
      之保障。3.就家庭狀況而言：相對人夫妻結婚50餘年，
      育有1男3女，4名子女自70年起陸續成家立業並搬離白河
      祖宅，相對人夫妻多年來一直共同居住白河祖宅並彼此照
      應生活所需。就社工員訪談觀察：I相對人與3名女兒
      互動關係良好，相對人之長女丁○○、次女丙○○為表達
      支持相對人繼續監護吳董嬌容而特地南下探視相對人，並
      依法召開親屬會議。II自從相對人夫妻車禍受傷後，相對
      人之3女就主動將相對人接與同住，期藉此提供相對人必
      要之生活照應。III相對人及其三名女兒與抗告人互動關係
      顯得疏離而不和諧，抗告人對相對人夫妻之老年生活似甚
      少關心，又抗告人屢次要求相對人夫妻將剩餘財產過戶到
      抗告人名下，為此還屢次對相對人夫妻惡言相向，相對人
      及其3名女兒對抗告人提出聲請改定監護之動機及實際照
      顧能力感到質疑與相當不信任。4.社工員評估與建議：
      相對人雖因年老而在聽力上漸有退化之現象，然觀察其記
      憶、思考表達及生活自理能力上尚屬良好。又相對人之
      3名子女雖各自婚嫁，對於相對人夫妻之生活仍相當關心
      ，也願意協助監督相對人做好各項經濟收支的運用與管理
      ，而相對人自車禍發生至今也都由3女戊○○安排同住照
      顧，相對人之親友支持系統堪稱良好，相對人之3名女兒
      之協助應當有助相對人日後繼續負責監護吳董嬌容之老年
      生活及就醫復健之安排。」【見原審卷(一)152、153頁】等
      語。顯見相對人雖因年紀日增，而有聽力障礙之情形，惟
      據前開訪視報告所述，相對人經安裝助聽器後，尚能順利
      與人交談，觀察其記憶、思考表達及生活自理能力尚屬良
      好，且相對人之3名女兒亦願意協助相對人照料禁治產人
      吳董嬌容，故縱相對人年紀老邁且患中度聽障，但並無不
      適於監護禁治產人吳董嬌容之情形。
  (二)、經依職權函請中華郵政股份有限公司白河郵局（原裁定誤
      載為新營郵局）函送禁治產人吳董嬌容之定期存款提領資
      料，雖經中華郵政股份有限公司新營郵局（按白河郵局屬
      新營郵局管轄）於93年11月4日營字第9351001之255號函
      稱：禁治產人吳董嬌容之1,000,000元、500,000元定期存
      款由相對人代理提領等語【見原審卷(二)73至77頁】，惟相
      對人陳稱：係因抗告人曾竊取禁治產人吳董嬌容之印章存
      摺，為防禁治產人吳董嬌容之財產被盜領，故將禁治產人
      吳董嬌容之存款暫時移至相對人帳戶內，嗣已將上開存款
      轉回存禁治產人吳董嬌容名下等語，故相對人雖曾將禁治
      產人吳董嬌容之存款提領轉移至相對人帳戶內，既嗣後已
      將上開款項再轉回禁治產人吳董嬌容帳戶內，難謂相對人
      有不當處分禁治產人吳董嬌容財產之情事；又抗告人雖主
      張嗣後存入禁治產人吳董嬌容帳戶之存款仍短少20餘萬元
      云云，惟相對人則陳稱該短少金額係用於照顧養護禁治產
      人吳董嬌容之所需等語，且參閱相對人所提之管理禁治產
      人吳董嬌容存款支出明細簿【見原審卷(二)85至121頁】，
      其明細尚稱合理，雖有以禁治產人吳董嬌容之存款支付相
      對人生活費之情形，然相對人與禁治產人吳董嬌容每月之
      生活花費平均僅約1萬餘元，相對人分用金額之比例尚不
      致過當，況相對人與禁治產人吳董嬌容既為夫妻關係，且
      據證人即相對人之長女丁○○、次女丙○○於原審到庭均
      證稱：「（在吳董嬌容發生車禍前，都是誰在照顧你母親
      的生活起居？）都是我父親在照顧我母親，我母親名下的
      財產都是我父親以前賺的，以前我父親有做過金錢借貸仲
      介，是週轉資金的行業，田地都是我父母一起在種植，所
      以我母親名下的財產都是我父親賺的。」等語【見原審卷
      (二)83、84頁之93年11月25日訊問筆錄】，則相對人領用禁
      治產人吳董嬌容之存款作為其生活雜支費用，堪稱合情，
      尚未達不法處分禁治產人吳董嬌容財產之程度。
  (三)、依相對人提出相關禁治產人吳董嬌容醫療之收費單據【見
      原審卷(二)93、94、116、117、120頁】，尚難認相對人有
      拒付禁治產人吳董嬌容醫療費用之情事；又以禁治產人吳
      董嬌容之現狀而論，其年紀已大、身體狀況差，且因腦部
      受創後出現智力退化、痴呆之現象，將其安置於護理機構
      ，亦屬合理，況若相對人僅將其安置於護理機構，惟仍按
      月支付安養費用，並有探望禁治產人吳董嬌容之實，尚難
      認相對人已完全棄置禁治產人吳董嬌容於不顧。另據財團
      法人臺灣兒童暨家庭扶助基金會嘉義分事務所（下稱嘉義
      家扶中心）93年9月15日臺童嘉縣監字第9300105號函附訪
      視抗告人之訪視調查報告表中，其內容所述：「…評估建
      議：…3.案母（即吳董嬌容）年紀老邁，體況差，腦傷後
      更出現退化痴呆現象，常理應以護理之家安置或聘用看護
      照顧為宜；案主（聲請人即抗告人）計劃對案母照顧的環
      境是否合宜，值得商榷…」【見原審卷(一)157頁】等語，
      則依社會福利機構評估，相對人所為之監護尚符常理。
  (四)、證人即禁治產人吳董嬌容之長女丁○○、次女丙○○於原
      審到庭均證稱：「我們希望我母親吳董嬌容還是由我父親
      甲○○來監護。」等語【見原審卷(二)83頁之93年11月25日
      訊問筆錄】，果抗告人較相對人更適合監護禁治產人吳董
      嬌容，何以上開證人均反對改由抗告人監護禁治產人吳董
      嬌容？顯然相對人較為適宜監護禁治產人吳董嬌容。
  (五)、綜上所述，顯然現階段相對人監護禁治產人吳董嬌容尚稱
      適任，至抗告人主張相對人於禁治產人吳董嬌容被宣告禁
      治產前，揮霍無度，且因賭博而積欠大筆債務云云，惟查
      本件斟酌重點在於相對人自監護禁治產人吳董嬌容時起，
      是否有不適監護之情形，即便抗告人所述屬實，但自相對
      人監護禁治產人吳董嬌容時起，並無任何不適任之情事，
      故無改定監護人之必要，本件聲請為無理由，應予駁回。
三、抗告意旨略以：
  (一)、相對人之3女戊○○在臺南縣政府社會局擔任社工員數十
      年，該份訪談報告雖非戊○○所做，惟訪談之社工員同在
      臺南縣工作，可能會受其影響，且於原審時尚有嘉義家扶
      中心的訪視報告，原審卻不予採納，復未說明理由，實難
      令抗告人折服。復查相對人年紀年邁，雖與人溝通及生活
      自理能力尚屬良好，但尚不足以負擔照顧禁治產人吳董嬌
      容之工作，蓋禁治產人吳董嬌容之病情極須復健，要有年
      輕力壯之人從旁輔助，惟相對人已年老力衰，體力不足，
      無法扶抬禁治產人吳董嬌容做復健工作；反觀抗告人及其
      妻鍾素蓮正值壯年，擔任上揭復健工作，不成問題，且鍾
      素蓮為全職之家庭主婦，相對人之子女業已長大成立，不
      須鍾素蓮照料，其更可以全天候照顧禁治產人吳董嬌容，
      原裁定雖認相對人之3名女兒皆願協助照料禁治產人吳董
      嬌容，而認有助於相對人日後繼續負責監護禁治產人吳董
      嬌容之老年生活及就醫復健之安排等語，惟查相對人之長
      女丁○○及次女丙○○皆住台北，距離相對人之住居所甚
      遠，是否能提供及時之協助已不無疑問，且次女丙○○目
      前尚有一未滿6歲之幼女要照顧，實難再撥出心力、時間
      協助相對人，而3女戊○○雖和相對人住同一村，惟其尚
      有2名子女要照顧，其最小的女兒今年才7歲多，正值需要
      人接送照料之時期，戊○○本身又有工作，光是家庭及工
      作的負擔應已分身乏術，其能協助相對人之力有限，此有
      丁○○、丙○○、戊○○的戶籍謄本可稽，原裁定以此認
      定相對人可負擔照料禁治產人吳董嬌容之工作，稍嫌速斷
      。
  (二)、原裁定認為相對人雖曾將禁治產人吳董嬌容之存款提領至
      相對人帳戶內，既嗣後已將上開款項再轉回禁治產人吳董
      嬌容帳戶內，難謂相對人有不當處分禁治產人吳董嬌容財
      產之事情云云。惟相對人無緣無故將禁治產人吳董嬌容的
      存款提領一空，其用意為何，顯然可議，相對人事後雖復
      將上開款項轉回禁治產人吳董嬌容之帳戶內，惟此係因當
      時抗告人已聲請改定監護人，相對人為了掩飾自己之惡行
      ，以便繼續擔任監護人，才會將上揭款項返還，若無抗告
      人積極爭取禁治產人吳董嬌容之權益，恐早已將禁治產人
      吳董嬌容之存款挪為己用。原裁定僅以事後相對人已將該
      款項返還，漏未審酌相對人返還之原因，遽認定相對人無
      不當處分禁治產人吳董嬌容財產之情事，顯不合理。
  (三)、末查抗告人服務於中國石油公司，與妻共育四名子女，家
      庭和樂，禁治產人吳董嬌容亦甚為疼愛抗告人，而抗告人
      之長女任教於北市國民小學，次女於今年考取台銀，3女
      將就讀四技護校，長子就讀高中。抗告人之孩子們與禁治
      產人吳董嬌容祖孫感情甚為深厚，抗告人之妻鍾素蓮則為
      一家庭主婦，平時相夫教子以盡婦德，可盡力照顧禁治產
      人吳董嬌容，並使其儘速康復。綜上所陳，若使抗告人盡
      其監護禁治產人吳董嬌容之義務，則其一方面可盡力照顧
      母親即禁治產人吳董嬌容，使其享受人倫，而抗告人之子
      女回家時亦可與祖母禁治產人吳董嬌容團聚。另一方面，
      相對人也可回到母親禁治產人吳董嬌容身旁，一家團圓。
      此比現在禁治產人吳董嬌容獨自住於長庚護理之家而乏人
      照顧，實有天壤之別，爰提起抗告，求為廢棄原裁定云云
      。
四、按禁治產人之監護人，依左列順序定之：(1)、配偶。(2)、父
    母。(3)、與禁治產人同居之祖父母。(4)、家長。(5)、後死之
    父或母以遺囑指定之人。不能依前項規定定其監護人時，由
    法院徵求親屬會議之意見選定之。民法第1111條定有明文；
    又召開親屬會議時，由當事人、法定代理人、或其他利害關
    係人召集之；另親屬會議以會員5人組織之；親屬會議會員
    ，應就禁治產人之左列親屬與順序定之：(1)、直系血親尊親
    屬。(2)、3親等內旁系血親尊親屬。(3)、4親等內之同輩血親
    。無前述之親屬，或親屬不足法定人數時，法院得因有召集
    權人之聲請，於其他親屬中指定之。民法第1129條、第1130
    條、第1131條第1項、第1132條第1項亦分別定有明文。又按
    民法第1111條固規定禁治產人之監護人選定順序及方法，然
    法條規定之人或法院依親屬會議意見選任之人未必即為適任
    之人，為落實維護禁治產人之權益，同法第1113條第1項準
    用第1094條第2項規定得由檢察官、當地社會福利主管機關
    ，或其他利害關係人之人向法院聲請為禁治產人最佳利益改
    定監護人，以淘汰不適任之監護人，並督促監護人隨時關照
    禁治產人之需求。又同法第1113條第1項準用第1094條第3項
    、第4項之結果，法院為前項改定監護人前，應命主管機關
    或其他社會福利機構進行訪視，提出調查報告及建議。
五、經查：。
  (一)、禁治產人吳董嬌容為抗告人之母親，經相對人向原審法院
      聲請宣告禁治產，於93年4月12日經原審法院以93年度禁
      字第49號裁定宣告禁治產確定之事實，業經本院依職權調
      閱原審法院93年度禁字第49號宣告禁治產事件卷查明屬實
      。依前開說明，相對人為禁治產人吳董嬌容之配偶，自為
      法定第1順位之監護人，要無疑義。
  (二)、抗告人為受禁治產人吳董嬌容之子，此有抗告人提出之戶
      籍謄本可證【見原審卷(一)35頁】，雖依上開規定非禁治產
      人吳董嬌容之法定監護人，然依前揭說明，抗告人仍屬適
      格之聲請人，得為禁治產人之最佳利益，向法院聲請改定
      禁治產人之監護人，合先敘明。
  (三)、原審法院分別函請臺南縣家扶中心及嘉義家扶中心分別進
      行訪視，臺南縣家扶中心之評估與建議為：「相對人雖
      因年老而在聽力上漸有退化之現象，然觀察其記憶、思考
      表達及生活自理能力上尚屬良好。又相對人之3名子女
      雖各自婚嫁，對於相對人夫妻之生活仍相當關心，也願意
      協助監督相對人做好各項經濟收支的運用與管理，而相對
      人自車禍發生至今也都由3女戊○○安排同住照顧，相對
      人之親友支持系統堪稱良好，相對人之3名女兒之協助應
      當有助相對人日後繼續負責監護吳董嬌容之老年生活及就
      醫復健之安排。」；另嘉義家扶中心之評估與建議為：「
      1.案父母（即相對人及禁治產人吳董嬌容）皆年邁，案主
      （即抗告人）為家中獨子，並未接雙親前來同住，以方便
      照顧，箇中原因影響案主是否適任監護人甚鉅。2.案主經
      濟狀況相當優渥，擁有房屋五棟與農地，案主表示皆為自
      身努力獲得，就案主夫妻收入推估，實屬難事。另案主於
      72年間方30歲，中油工作不過數年，薪水加上獸醫收入能
      否償還案父債務高達3,000,000多元債務，有待商榷。3.
      案母年邁，體況差，腦傷後更出現退化痴困現象，常理應
      以護理之家安置或聘用看護照顧為宜；案主計劃對案母照
      護的環境是否合宜，值得商榷。4.建請以「禁治產人」之
      最佳利益考量，對案母的監護與照顧，作出適當之裁決。
      」等語，足證相對人有監護之能力及意願，反而抗告人適
      任與否尚有諸多之因素需加以考量，而依法相對人為禁治
      產人吳董嬌容現任之監護人，抗告人復無法舉證相對人有
      何不適任監護人之事由，原法院審酌禁治產人吳董嬌容之
      最佳利益，駁回抗告人之聲請，認事用法，並無不合。
  (四)、抗告意旨主張：相對人之3女戊○○在臺南縣政府社會局
      擔任社工員數十年，該份訪談報告雖非戊○○所做，惟訪
      談之社工員同在臺南縣工作，可能會受其影響，且於原審
      時尚有嘉義家扶中心的訪視報告，原審卻不予採納，復未
      說明理由，實難令抗告人折服云云。然查相對人之3女戊
      ○○於94年2月16日本院調查庭中到庭證稱：「我沒有左
      右影響本件臺南縣家扶中心之訪視報告，臺南縣家扶中心
      是公家機關，我是公務員，沒有那麼大的權限。」等語，
      況臺南縣家扶中心之訪視報告僅就相對人適任與否加以評
      估，並無作任何不利於抗告人之陳述。且嘉義家扶中心之
      評估建議中，對於抗告人是否適任亦持保留之態度，原裁
      定理由欄三之(三)即第5至6頁中亦有援引嘉義家扶中心之評
      估建議，認依社會福利機構評估，相對人所為之監護尚符
      常理等語，亦無抗告人所稱未採納嘉義家扶中心討視報告
      之情事。是抗告意旨此部分主張，要無可採。
  (五)、抗告意旨又主張：「相對人年紀年邁，雖與人溝通及生活
      自理能力尚屬良好，但尚不足以負擔照顧禁治產人吳董嬌
      容之工作，蓋禁治產人吳董嬌容之病情極須復健，要有年
      輕力壯之人從旁輔助，抗告人及其妻鍾素蓮正值壯年，擔
      任上揭復健工作，不成問題，且鍾素蓮為全職之家庭主婦
      ，相對人之子女業已長大成立，不須鍾素蓮照料，其更可
      以全天候照顧禁治產人吳董嬌容，而相對人之長女丁○○
      及次女丙○○皆住台北，距離相對人之住居所甚遠，是否
      能提供及時之協助已不無疑問；若使抗告人盡其監護禁治
      產人吳董嬌容之義務，則其可盡力照顧母親即禁治產人吳
      董嬌容，使其享受人倫，而抗告人之子女回家時亦可與祖
      母吳董嬌容團聚。此比現在禁治產人吳董嬌容獨自住於長
      庚護理之家而乏人照顧，實有天壤之別」云云，並於本院
      提出相對人之長女丁○○、次女丙○○、3女戊○○之戶
      籍謄本3件為證。然查據嘉義家扶中心之訪視調查報告，
      其評估與建議：「…3.案母（即吳董嬌容）年紀老邁，體
      況差，腦傷後更出現退化痴呆現象，常理應以護理之家安
      置或聘用看護照顧為宜；…。」等語，是相對人將禁治產
      人吳董嬌容安置於護理機構（台南縣私立萬安養護中心，
      設於台南縣新營市○○路55號，此有相對人於94年8月22
      日向本院提出之該養護中心繳費收據為證），由專業照護
      機構提供護理服務堪稱合適，並輔以相對人及禁治產人吳
      董嬌容之子女前往照護探視禁治產人吳董嬌容，對禁治產
      人吳董嬌容而言應屬最佳利益之照護（相對人之長女丁○
      ○、次女丙○○、3女戊○○雖分別住於台北縣林口鄉、
      台北市○○街、台南縣新營市，但以目前交通之便利，相
      對人陳稱其每日前往該養護中心陪伴照顧禁治產人吳董嬌
      容，而3位女兒對禁治產人吳董嬌容提供及時之協助，衡
      情自無背悖之處）。而相對人對於禁治產人吳董嬌容獨自
      住於長庚護理之家而乏天倫之樂有所微詞，應可經由相對
      人、抗告人及禁治產人吳董嬌容之女兒、兒孫及媳婦撥冗
      經常前往探視，以補專業照護之不足，使禁治產人吳董嬌
      容受有親情之鼓勵與慰藉。是故，抗告人以自身體力及經
      濟能力較佳為由聲請改定監護權人，尚無可採。
  (六)、再抗告意旨主張：相對人事後雖將禁治產人吳董嬌容之存
      款轉回禁治產人吳董嬌容之帳戶內，惟此係因當時抗告人
      已聲請改定監護人，相對人為了掩飾自己之惡行，以便繼
      續擔任監護人，才會將上揭款項返還，若無抗告人積極爭
      取禁治產人吳董嬌容之權益，恐早已將禁治產人吳董嬌容
      之存款挪為己用，原裁定僅以事後相對人已將該款項返還
      ，漏未審酌相對人返還之原因，遽認相對人無不當處分禁
      治產人吳董嬌容財產之情事，顯不合理云云。惟查臺南縣
      家扶中心之個案訪視報告表評估與建議欄中：「…2.就經
      濟能力而言：相對人因年老而無工作收入，目前領有老
      農津貼及政府休耕補助，相對人夫妻年老生活費用全賴禁
      治產人吳董嬌容名下之存款支應。據相對人3女戊○○
      解釋，相對人昔日擁有豐富的工作收入，也曾將多筆金錢
      及財產存進禁治產人吳董嬌容名下，由於相對人比較不懂
      得規劃管理自己的財產，故相對人目前名下並無留存多少
      財產。就社工員訪談觀察：吳董嬌容為禁治產人，目前
      的積蓄及財產由相對人負責監護與運用，相對人之3名女
      兒為協助相對人妥善運用禁治產人吳董嬌容名下有限之積
      蓄，自法院裁定吳董嬌容為禁治產人之日起就逐筆保存相
      關支出收據並進行記帳，相對人3名女兒希望相對人夫妻
      年老生活能夠藉此獲得基本之保障。」等語，是相對人目
      前運用禁治產人吳董嬌容名下有限之積蓄，受有3名女兒
      之監督，應不致於有不當浪費禁治產人吳董嬌容財產之情
      形。況原裁定亦以【相對人與吳董嬌容每月之生活花費平
      均僅約1萬餘元，相對人分用金額之比例尚不致過當，況
      相對人與吳董嬌容既為夫妻關係，且據證人即相對人之長
      女丁○○、次女丙○○於原審到庭均證稱：『（在吳董嬌
      容發生車禍前，都是誰在照顧你母親的生活起居？）都是
      我父親在照顧我母親，我母親名下的財產都是我父親以前
      賺的，以前我父親有做過金錢借貸仲介，是週轉資金的行
      業，田地都是我父母一起在種植，所以我母親名下的財產
      都是我父親賺的。』等語，則相對人領用禁治產人吳董嬌
      容之存款作為其生活雜支費用，應堪稱合情，尚未達不法
      處分吳董嬌容財產之程度。】；至於相對人事後將禁治產
      人吳董嬌容之存款轉回禁治產人吳董嬌容帳戶內之原因，
      相對人之3女戊○○於94年2月16日本院調查庭中到庭證稱
      ：「我媽媽的存摺、印鑑都丟了，所以只好領出來放到相
      對人帳戶，以免被人家盜領，事後經地院法官的陳述以後
      ，相對人又把錢一部分以我媽媽的名義存定存，金額是2,
      000,000元，另一部分活存是410,000元，定存是在白河郵
      局，活存是在白河農會。我們同意由爸爸來監護。」；相
      對人亦到庭陳稱：「對的，因為我太太發生車禍，存摺、
      印鑑都丟了，我怕被人家盜領，才領了錢存放在我的帳戶
      裡面，因為我不懂法律，經過法官的勸說，才辦定存與活
      存。」，復有相對人所提之管理禁治產人吳董嬌容存款支
      出明細簿【見原審卷(二)85至121頁】為證。綜上所述，相
      對人應無挪為己用之意圖及情事。
  (七)、又證人即禁治產人吳董嬌容之長女丁○○、次女丙○○於
      原審到庭均證稱：「我們希望我母親吳董嬌容還是由我父
      親甲○○來監護。」等語【見原審卷(二)83頁之93年11月25
      日訊問筆錄】，而證人即禁治產人吳董嬌容之長女丁○○
      、次女丙○○、證人戊○○均於本院到庭證稱：「我父親
      即相對人有能力監護我媽媽」等語，果如抗告人所稱較相
      對人更適合監護禁治產人吳董嬌容，何以上開證人均反對
      改由抗告人監護禁治產人吳董嬌容？顯然相對人較為適宜
      監護禁治產人吳董嬌容。
  (八)、綜上所述，相對人為禁治產人吳董嬌容之配偶，為法定第
      1順位之監護人，且查無不適任禁治產人吳董嬌容之監護
      情事，抗告人聲請改定禁治產人吳董嬌容之監護人由抗告
      人任之，即屬無據。從而，原審法院審酌前開情事，認本
      件禁治產人吳董嬌容監護權之行使由相對人任之，符合禁
      治產人吳董嬌容之最佳利益，而裁定駁回抗告人之聲請改
      定禁治產人吳董嬌容之監護人由抗告人任之，核無不合。
      抗告論旨指摘原裁定不當，求予廢棄，非有理由。
  (九)、又非訟事件法於94年1月18日經立法院修正通過，於同年2
      月5日經總統公布，依修正後之新非訟事件法第198條規定
      ，修正後之新非訟事件法自公布日起6個月施行，即同年8
      月5日起施行；另依修正後之新非訟事件法197條第3款規
      定，修正後之新非訟事件法施行前已繫屬之事件其法院管
      轄權及審理程序，如抗告法院未為終局裁定者，依修正前
      之非訟事件法規定。本院係於94年1月28日受理本件抗告
      ，依前開說明，自應適用修正前之非訟事件法規定，併予
      敘明。
六、據上論結，本件抗告為無理由，爰依修正前非訟事件法第8
    條第2項，第28條，民事訴訟法第495條之1第1項、第449條
    第1項、第95條、第78條，裁定如主文。
中　　華　　民　　國　　94　　年　　8　　月　　25　　日
                  民事第四庭    審判長法　官　林金村
                                      法　官　黃三哲
                                      法　官　胡景彬
上為正本係照原本作成。
抗告人如不服本裁定，僅得於收受本裁定正本送達後10日內以違
背法令為理由，向本院提出再抗告狀（須附繕本一份及繳納再抗
告裁判費新台幣1千元），而後始可再抗告於最高法院。
中　　華　　民　　國　　94　　年　　8　　月　　26　　 日
                                      書記官  趙玲瓏
                                                 K
